【裁判字號】    98,訴,479
【裁判日期】    981214
【裁判案由】    違反護照條例等
【裁判全文】
臺灣桃園地方法院刑事判決               98年度訴字第479號
公  訴  人  臺灣桃園地方法院檢察署檢察官
被      告  戊○○
選任辯護人  劉宏邈律師
被      告  丁  ○
選任辯護人  王昧爽律師
被      告  丙○○
上列被告因違反入出國及移民法案件，經檢察官提起公訴（96年
度偵字第26393號），本院判決如下：
    主  文
戊○○共同在機場以交付證件，利用航空器運送非運送契約應載
之人至他國，處有期徒刑伍月，如易科罰金，以新臺幣壹仟元折
算壹日。
丁○共同在機場以交付證件，利用航空器運送非運送契約應載之
人至他國，處有期徒刑陸月，如易科罰金，以新臺幣壹仟元折算
壹日。
丙○○無罪。
    事  實
一、戊○○係旅行業從業人員，為賺取其子之旅遊團費新臺幣（
    下同）2萬元，與蘇貴盛（由臺灣桃園地方法院檢察署另案
    偵辦中）及其所屬之偷渡集團共同基於在機場以交付登機證
    而利用航空器運送非運送契約應載之人至他國之犯意聯絡，
    先於民國96年7月間，由蘇貴盛自不詳管道取得胡之安中華
    民國護照交付與戊○○，戊○○委由不知情之丙○○透過不
    知情之航誠旅行社，為自己及戊○○所招攬之人等共8人，
    向不知情之康福旅行社股份有限公司（即可樂旅遊，下稱康
    福旅行社）報名參加東澳海豚島6日遊旅行團，因招攬參團
    之名額合於標準，使戊○○得擔任領隊，以利掩護偷渡之大
    陸地區人士潛入澳洲。另丁○與真實姓名年籍不詳之某成年
    男子之所屬偷渡集團共同基於在機場以交付登機證而利用航
    空器運送非運送契約應載之人至他國之犯意聯絡，先由真實
    姓名年籍不詳，綽號「小黑」之成年男子（下稱「小黑）自
    甲○○（違反護照條例部分，業經本院以98年度簡字第88號
    判決判處有期徒刑4月，並諭知易科罰金之折算標準確定）
    取得其於96年5月24日向外交部申請之中華民國護照後，再
    由「小黑」所屬偷渡集團成員，於96年7月18日、19日，陸
    續為甲○○、丁○向康福旅行社之不知情員工乙○○報名參
    加前開東澳海豚島6日遊旅行團。戊○○於96年8月1日晚上
    10時10分前之某時許，在桃園國際機場第二航廈長榮航空股
    份有限公司（下稱長榮航空公司）櫃臺，向不知情之康福旅
    行社送機人員領取業已團體劃位取得BR315號班機之登機證
    後，交付甲○○之上揭護照（違反護照條例部分，未據起訴
    ）、登機證與丁○，丁○遂將之攜入機場管制區轉交與大陸
    地區人民YAN TIAN LIN（譯音）。戊○○復委由某真實姓名
    年籍不詳之成年男子，在桃園國際機場第二航廈出境轉機室
    內，將胡之安之上揭護照（違反護照條例部分，未據起訴）
    、登機證交付與大陸地區人民吳夏豐（譯音），供吳夏豐持
    以搭機抵達澳洲布里斯本掩人耳目。嗣澳洲移民局人員察覺
    有異，經通知澳洲簽證服務處轉知內政部入出境及移民署國
    境事務大隊，因而循線查獲上情。
二、案經內政部入出境及移民署國境事務大隊移送臺灣桃園地方
    法院檢察署檢察官偵查起訴。
    理  由
壹、證據能力部分
一、按被告以外之人於審判外之陳述，雖不符刑事訴訟法第159
    條之1至第159條之4之規定，而經當事人於審判程序同意作
    為證據，法院審酌該言詞陳述或書面陳述作成時之情況，認
    為適當者，亦得為證據，刑事訴訟法第159條之5第1項定有
    明文。查本判決下列所引用之各該被告以外之人及共同被告
    於審判外之陳述，雖均屬傳聞證據，惟被告丁○及其辯護人
    、被告丙○○、、檢察官於本院審理時均表示無意見而不予
    爭執，而被告戊○○之辯護人雖於98年3月31日之辯護意旨
    狀主張共同被告丙○○、丁○、甲○○等人於警詢時之陳述
    屬審判外之陳述，無證據能力等語（見本院審訴字卷第101
    頁），然於本院行準備程序時，則改稱對於證據能力均不爭
    執等語（見本院訴字卷第53頁），且渠等迄至言詞辯論終結
    前均未再聲明異議，本院審酌上開證據資料製作時之情況，
    尚無違法不當及證明力明顯過低之瑕疵，亦認為以之作為證
    據應屬適當，故揆諸前開規定，爰逕依刑事訴訟法第159 條
    之5規定，認前揭證據資料均有證據能力。
二、另本案認定事實所引用之卷證所有證據（文書證據、物證等
    證據），檢察官、被告戊○○、丁○及其等辯護人、被告丙○○均未主張排除前開書證、物證之證據能力，且迄於本院
    言詞辯論終結前均未表示異議，本院審酌前開書證、物證並
    無證據證明係公務員違背法定程序所取得，亦無刑事訴訟法
    第159條之4之顯有不可信之情況與不得作為證據之情形，本
    案認定事實所引用之卷證所有證據（文書證據、物證等證據
    ），亦均認有證據能力。
貳、實體部分
一、有罪部分（即被告戊○○、丁○部分）
(一)、被告戊○○部分
 1、訊據被告戊○○固坦承於上述時間在桃園國際機場第二航廈
    長榮航空公司櫃臺，向康福旅行社送機人員領取業已團體劃
    位取得BR315號班機之登機證後，交付胡之安之上揭護照、
    登機證與某真實姓名年籍不詳之成年男子之事實，惟矢口否
    認有何在機場以交付證件，利用航空器運送非運送契約應載
    之人偷渡至他國之犯行，辯稱：我只有請丙○○報名參加旅
    行團，人員包括我自己還有我兒子，我兩個客人，我後來才
    知道蘇貴盛拜託丙○○報名包括胡之安、還有另外一個人，
    我後來有指認出，由我帶團，胡之安有沒有來我不知道，但
    是我在交付登機證及護照時，有自稱胡之安的人來領的云云
    。
 2、查，證人即大陸地區人民吳夏豐於96年8月1日晚間9時許，
    在桃園國際機場第二航廈出境轉機室內自某真實姓名年籍不
    詳之成年男子取得胡之安之上揭護照、登機證，供其持以搭
    乘長榮航空BR315號班機偷渡澳洲，嗣因澳洲移民局人員察
    覺有異，經通知澳洲簽證服務處轉知內政部入出境及移民署
    國境事務大隊查獲上情之事實，業據證人吳夏豐於警詢時坦
    承屬實（見臺灣桃園地方法院檢察署96年度偵字第26393號
    卷【下稱偵卷A】第23頁）。此外，復有胡之安之中華民國
    護照申請書、中華民國護照、登機證、住房分配表、長榮航
    空公司BR315號班機旅客名單、胡之安之入出境資料（見偵
    卷A第28、30、38至41、44、144、145頁）等附卷可稽，觀
    之胡之安之入出境資料所示，並無96年8月1日出境至澳洲之
    紀錄，且被告戊○○於本院審理時亦稱其在機場發護照、登
    機證喊胡之安，有人喊「有」，就拿了過去等語（見本院訴
    字卷第93頁），足證胡之安之上揭護照、登機證確由某真實
    姓名年籍不詳之成年男子攜帶入桃園國際機場管制區域內，
    並於上揭時、地將之交付與證人吳夏豐供其持以搭乘長榮航
    空公司BR315號班機偷渡澳洲乙情，應堪可信。
 3、被告戊○○於警詢時自承96年7月的時候，蘇貴盛拿了一本
    護照（胡之安）叫我去報名澳洲團，我就找丙○○幫我報名
    ，我一起帶偷渡客至澳洲。蘇貴盛託我報名（胡之安）並帶
    至澳洲，之酬勞是幫我出兒子的團費（大約2萬元）。我不
    知道是何人將大陸人士帶入機場內，那是蘇貴盛安排的，我
    僅報名，到了澳洲之後讓團員（大陸人士）打電話給家人。
    吳建興、胡之安的團費是蘇貴盛給我的，2人約5萬元，我跟
    蘇貴盛只因是朋友關係，和我貪圖兒子的團費被利用，現在
    據實以告不想浪費司法資源等語（見臺灣桃園地方法院檢察
    署97年度偵字第22259號卷【下稱偵卷B】第38至40、42頁）
    ；另於偵訊時自承：「（問：本次之大陸偷渡客是何人安排
    闖關？）一個是裝成客人在機場喊『有』，我統一劃位後把
    護照、登機證交給那個喊『有』的人，由那個『有』攜入機
    場管制區，交給大陸人。那個喊『有』的其中一個是丁○，
    丁○拿了2本護照，因為我喊丁○和他朋友的名字時，都是
    丁○來拿護照與登機證」等語（見偵卷B第22頁）。其雖於
    本院審理時一改前詞辯稱：我是在和蘇貴盛聊天的時候，半
    開玩笑要蘇貴盛幫我出我兒子的團費云云（見本院訴字卷第
    82頁），然不論被告戊○○要求蘇貴盛為其子付團費所言是
    否為玩笑話，其身為領隊，自無須付擔團費，又帶參團之旅
    客旅遊，本為其應有之工作內容，何以要求蘇貴盛為其支付
    其子之團費？勿寧怪哉，顯然蘇貴盛所要求報名之人士具特
    殊性，被告戊○○免出其子之團費即為該請託帶該人至澳洲
    之代價甚明；況該東澳海豚6日遊強調兒童半價，對照被告
    丁○自陳其報名費用約3萬元（見本院訴字卷第57反面頁）
    ，則被告戊○○應蘇貴盛之要求攜帶大陸地區偷渡客而賺取
    其子免2萬元之團費乙情，應屬可信。申言之，被告戊○○
    於警詢、偵查之前開所述，較為可採。
(二)、被告丁○部分
 1、訊據被告丁○對於其領取甲○○之上揭護照、登機證之情坦
    承不諱，惟矢口否認有何在機場以交付證件，利用航空器運
    送非運送契約應載之人偷渡至他國之犯行，辯稱：我沒有參
    與，我參加這個團，到了機場，領隊還沒有來，我就去上廁
    所，後來有一個同團的團員就把護照塞給我，要我拿去給領
    隊去辦登機證，後來我就把資料交給領隊戊○○，之後領隊
    辦完登機證，我又拿了甲○○的登機證及護照交給正在上廁
    所的老先生，後來我都沒有看到這位老先生，那位老先生是
    說其姪子要去云云。
 2、查，被告丁○於桃園國際機場第二航廈長榮航空公司櫃臺附
    近，將自己及同案被告甲○○之護照交付領隊即共同被告戊○○，戊○○將之轉交與康福旅行社送機人員辦理登機手續
    後，被告丁○除領取自己之護照及登機證外，亦一併將同案
    被告甲○○之護照及登機證領走等情（見偵卷A第17頁、本
    院審訴字卷第79頁、本院訴字卷第58、178頁），據被告丁○於警詢及本院審理時供述在卷，核與證人即共同被告戊○○於偵查、本院審理時結證所述內容相符（見偵卷B第22頁
    、本院訴字卷87第頁），堪信為真實。此外，並有甲○○之
    中華民國護照申請書、中華民國護照、登機證、住房分配表
    、長榮航空公司BR315號班機旅客名單、內政部入出國及移
    民署98年7月17日移署資處娟字第0980102973號函、本院辦
    理刑事案件電話記錄查詢表（見偵卷A第29、31、38至41、
    44、144頁、本院訴字卷第114、115頁）等附卷可稽，觀之
    上開內政部入出國及移民署函文所示，並無同案被告甲○○
    之入出境紀錄，足徵同案被告甲○○之上揭護照、登機證確
    遭人攜帶入桃園國際機場管制區域內，並交付與大陸地區人
    民YAN TIAN LIN供其持以搭乘長榮航空公司BR315號班機偷
    渡澳洲乙情，亦堪認定。
 3、被告丁○雖以前詞置辯，惟查，被告丁○於本院審理時陳稱
    ：幫我銷售酒的大陸人士郝勝志欠我錢，所以幫我付的1萬
    元人民幣，透過地下匯款還給我，直接匯給旅行社，旅行社
    名稱我忘記了，約3萬元台幣云云（見本院訴字卷第57反面
    頁），與證人即康福旅行社員工乙○○於本院審理時結證稱
    ：甲○○找我報名時，他一次報自己與丁○，我問甲○○有
    沒有護照跟簽證時，甲○○已經跟我回答說其與丁○有護照
    而且已經辦好澳洲簽證了，我也請甲○○與丁○傳真護照影
    本、澳洲簽證影本給我，因為我們從業人員都要確認這些，
    要不然我們沒有辦法開機票。付錢的是一位中年婦女，中間
    細節我不瞭解，我只知道我有收到甲○○及丁○的東西，還
    有人來付訂金與尾款等語（見本院訴字卷第144及其反面、
    150 及其反面頁）及證人乙○○所撰寫之8月1日澳洲團報告
    書1份（見偵卷A第45頁），就被告丁○報名參團之付款方式
    ，2人所述迥異；又被告丁○自承其護照正本曾交給郝勝志
    報名，縱無法得知為被告丁○報名參團者為何人，然觀之證
    人乙○○證稱同時收到被告丁○與同案被告甲○○之護照及
    澳洲簽證影本之傳真（見本院訴字卷第144反面頁），若非
    結伴同行，被告丁○與同案被告甲○○又豈會一同報名參團
    ，且恰巧渠等均自行攜帶護照至機場。
 4、護照、登機證乃搭乘班機之重要憑證，吾人自當謹慎保管，
    或委由與之熟捻足以信賴之人代管，然被告丁○辯稱在機場
    廁所碰到一位老先生問其是否為楊先生，說其姪子這次也是
    要參加這個旅行團，還沒有到，請我把其姪子的護照給領隊
    ，就進廁所。我幫老先生姪子（指同案被告甲○○）之護照
    帶了後，等了10分鐘，戊○○才到，十幾分鐘之後，戊○○
    在發護照，剩下一個，戊○○喊說古先生、古先生，我看沒
    有人領，我就說古先生在廁所，我就拿去廁所。我到廁所門
    口喊「古先生」，因為老先生跟我說其姪子姓古，那個人就
    應聲，我就把護照從廁所門底下遞，之後我就入關了云云（
    見本院訴字卷第178及其反面頁），被告丁○即與其所稱之
    老先生互不相識，亦不確知該老先生之姪子是否確有到機場
    ，竟幫其拿取護照與領隊即共同被告戊○○辦理登機證，且
    過了二十幾分鐘之久，被告在未確認是否有甲○○此人，亦
    不確知老先生是否仍在廁所內，卻又再度向領隊戊○○領取
    該人之護照、登機證，在不確知應聲者是否真為古先生之人
    之情況下，在廁所從廁所門底下遞交與自稱古先生之人，此
    舉實令人殊難想像，與經驗法則難謂無齟齬之處，顯見被告
    丁○所稱在機場上遇到「古先生」之人乙事，應屬杜撰之詞
    ；另被告丁○辯稱我股東的叔叔在雪梨，所以我想要去探望
    ，我跟代理導遊說我要去雪梨，但因為我聯絡不上且去雪梨
    費用太貴所以沒有去成云云（見偵卷A第18頁、本院訴字卷
    第57反面頁），被告丁○參加該團之目的本即要自行脫隊探
    望在澳洲雪梨之友人，竟未事先打探好去雪梨之費用如何，
    而貿然前往，令人匪夷所思？再者，被告丁○亦自承僅小學
    畢業，不會說英語（見本院訴字卷第179頁），則如何在澳
    洲與其友人聯絡，並獨自脫隊自行前往雪梨？對於一個要遠
    至澳洲探親，又人生地不熟、語言又不通之人而言，豈會獨
    自脫隊自行前往雪之舉？被告丁○空言所辯實與常情相悖，
    不足採信。申言之，自被告丁○與同案被告甲○○報名之過
    程，被告丁○又在機場將同案被告甲○○之護照交付領隊即
    被告戊○○，再從被告戊○○手中領取甲○○之護照與登機
    證，由見被告丁○與同案被告甲○○一併參團之目的無他，
    即為結伴同行，以達被告丁○得以攜帶同案被告甲○○之登
    機證入機場管制區而交付與大陸地區人民YAN TIAN LIN，應
    堪可信。
(三)、綜上所析，本案事證明確，被告戊○○、丁○所辯均不足憑
    採，被告戊○○、丁○犯行明確，均應依法論科。
(四)、論罪科刑
 1、按行為後法律有變更者，適用行為時之法律，但行為後之法
    律有利於行為人者，適用最有利於行為人之法律，刑法第2條
    第1項定有明文。查，被告戊○○、丁○行為後，於96年12
    月26日以總統華總一義字第096001 74091號令修正公布之全
    部入出國及移民法，業經行政院於97年7月22日臺治字第
    0970029826號令定自97年8月1日施行。關於修正前入出國及
    移民法第53條之罪，已移至於新法第73條，並增加非法移民
    之目的地為「我國」之規定，且其法定刑部分，已由修正前
    「處三年以下有期徒刑、拘役或科或併科新臺幣一百萬元以
    下罰金。」修正為「處五年以下有期徒刑，得併科新臺幣二
    百萬元以下罰金。」此項變更自屬刑法第2條之法律變更，
    經比較修正前後入出國及移民法之規定，修正前入出國及移
    民法第53條第1項之規定對被告戊○○、丁○較為有利，自
    應適用修正前入出國及移民法第53條第1項規定。
 2、核被告戊○○、丁○所為，均係犯修正前入出國及移民法第
    53 條第1項在機場以交付證件，利用航空器運送非運送契約
    應載之人至他國罪。被告戊○○與蘇貴盛及其所屬之偷渡集
    團間、被告丁○與「小黑」及其所屬偷渡集團間，分別就上
    揭犯行，有犯意聯絡及行為分擔，均應論以共同正犯。本案
    被告戊○○所參與者，僅止於交付胡之安之登機證與大陸地
    區人民吳夏豐使用，使吳夏豐持以搭乘上開班機前往澳洲，
    其與被告丁○使大陸地區人民YAN TIANLIN持甲○○之登機
    證所犯，僅在同時各別犯罪，無犯意連絡與行為分擔。公訴
    意旨認彼等之間為共同正犯，尚有未洽。爰審酌被告戊○○
    為貪圖旅費，各別與丁○以交付登機證之方式，運送非運送
    契約應載之人前往澳洲，助長偷渡歪風，紊亂國際間管制入
    出境秩序，所為非是，並考量被告丁○飾詞否認犯罪，而被
    告戊○○一度於警詢時坦承犯行，嗣又矢口否認犯行之犯後
    態度，兼衡渠等犯罪動機、目的、手段、所生危害等一切情
    狀，分別量處如主文所示之刑，並均諭知易科罰金之折算標
    準，以資懲儆。
二、不另為無罪之諭知（即被告戊○○、丁○部分）
(一)、公訴意旨另略以：被告戊○○、被告丁○與真實姓名年籍不
    詳稱為「蘇貴盛」之成年男子，基於在機場以交付登機證而
    利用航空器運送非運送契約應載之人至他國之犯意聯絡，由
    被告戊○○將胡之安及同案被告甲○○之上揭登機證交付被
    告丁○，由被告丁○攜入機場管制區，分別轉交大陸地區人
    民吳夏豐及YAN TIAN LIN，並由被告戊○○、被告丁○協同
    吳夏豐及YAN TIAN LIN搭機，藉以掩護吳夏豐及YAN TIAN
    LIN偷渡入境澳洲布里斯本。因認被告戊○○、被告丁○共
    同涉犯修正前入出國及移民法第53條第1項之在機場以交付
    登機證而利用航空器運送非運送契約應載之人至他國罪嫌。
(二)、按犯罪事實應依證據認定之，無證據不得認定犯罪事實；又
    不能證明被告犯罪者，應諭知無罪之判決，刑事訴訟法第15
    4條第2項、第301條第1項分別定有明文。又認定犯罪事實應
    依證據，為刑事訴訟法所明定，故被告否認犯罪事實所持之
    辯解，縱屬不能成立，仍非有積極證據足以證明其犯罪行為
    ，不能遽為有罪之認定，最高法院30年上字第1831號亦著有
    判例。訊據被告戊○○、丁○均矢口否認有參與上揭之行為
    ，被告戊○○辯稱：我不認識丁○，甲○○之護照與登機證
    是丁○來領的等語；被告丁○則辯稱：我不認識戊○○等語
    。經查，公訴人認被告戊○○、丁○共同參與交付胡之安、
    甲○○之登機證與大陸地區人民吳夏豐、YAN TIAN LIN使用
    ，供渠等持以搭乘上開班機前往澳洲，而共同涉犯前開罪嫌
    ，無非係以被告戊○○、丁○之供述及護照申請書、電子簽
    證申請書、旅客自帶護照證件確認書、國外旅遊定型化契約
    、領隊委任契約書、領隊借調同意書、住房表、登機證影本
    、胡之安及甲○○護照影本、長榮航空公司BR315號班機旅
    客名單等為其主要論據。惟本院業認被告戊○○與蘇貴盛及
    其所屬偷渡集團參與交付胡之安之登機證與大陸地區人民吳
    夏豐使用，供其持以搭乘上開班機前往澳洲；被告丁○與「
    小黑」及其所屬偷渡集團參與交付同案被告甲○○之登機證
    與大陸地區人民YAN TIAN LIN，供其持以搭乘上開班機前往
    澳洲，詳如前述。再酌以證人乙○○於本院審理時結證稱：
    鄭至玉至戊○○這8個人，是透過航程國際的盧松德跟我們
    公司的洪婕柔接洽要報名這個旅行團，而甲○○跟丁○則是
    找我報名的等語（見本院訴字卷第143反面頁），可見被告
    戊○○、丁○係分別報名參團，且互不相識，復查無其他積
    極證據足以證明被告戊○○、丁○2人間具有犯意連絡與行
    為分擔之情節，然公訴人認被告戊○○就參與交付登機證與
    大陸地區人民YAN TIAN LIN、被告丁○就參與交付登機證與
    大陸地區人民吳夏豐此等犯行與前開被告戊○○參與交付登
    機證與大陸地區人民吳夏豐、被告丁○參與交付登機證與大
    陸地區人民YAN TIAN LIN經本院判決有罪該等部分之犯行間
    ，具單純一罪之關係，爰不另為無罪之諭知。
三、無罪部分（即被告丙○○部分）
(一)、公訴意旨略以：被告丙○○係旅行業從業人員，與共同被告
    丁○及真實姓名年籍不詳稱為「蘇貴盛」之成年男子，基於
    在機場以交付登機證而利用航空器運送非運送契約應載之人
    至他國之犯意聯絡，共組海兩岸偷渡集團，由蘇貴盛在大陸
    地區負責招攬欲以臺灣地區人民身分偷渡至澳洲之大陸地區
    人士，被告丙○○負責在臺灣地區計畫適合掩護大陸地區人
    士偷渡之旅遊行程，與共同被告丁○、戊○○共同搭機掩護
    偷渡之大陸地區人士潛入澳洲。被告丙○○與共同被告戊○○、丁○於96年7月間策劃後，經由蘇貴盛自不詳管道取得
    之胡之安（另移轉管轄）及同案被告甲○○護照基本資料，
    由被告丙○○、共同被告戊○○、丁○自行招攬赴澳洲參團
    團員向旅行社集體報名旅遊，其除為自己及家人報名外，並
    以胡之安及甲○○名義虛偽報名，以虛增搭機赴澳洲之臺灣
    地區人民名額，於96年8月1日晚上10時10分許，在桃園國際
    機場長榮航空公司櫃臺，由共同被告戊○○自任領隊，集體
    為自己、被告丙○○及其之家人、共同被告丁○、胡之安及
    同案被告甲○○劃位取得長榮航空公司BR315號班機之登機
    證，由共同被告戊○○將胡之安及同案被告甲○○之上揭登
    機證交付共同被告丁○，由共同被告丁○攜入機場管制區，
    分別轉交大陸地區人民吳夏豐及YAN TIAN LIN（譯音），並
    由被告丙○○、共同被告戊○○及丁○協同吳夏豐及YAN
    TIAN LIN搭機，藉以掩護吳夏豐及YAN TIAN LIN偷渡入境澳
    洲布里斯本。嗣於96年8月2日，被告丙○○、共同被告戊○○、丁○及吳夏豐、YAN TIAN LIN等人抵達澳洲時，經澳洲
    移民局發現被告丙○○涉嫌於96年3月29日自越南掩護大陸
    地區人士持用中華民國護照偷渡澳洲墨爾本，共同被告戊○○涉嫌於96年6月12日自掩護大陸地區人士持用中華民國護
    照偷渡澳洲布里斯本，經深入查驗發現被告丙○○、共同被
    告戊○○又故技重施而予留置2日，共同被告丁○趁隙脫逃
    、吳夏豐經遣返、YAN TIAN LIN申請難民庇護後，並由澳洲
    移民局轉請澳洲簽證服務處通知內政部入出境及移民署國境
    事務大隊，因而查獲上情。因認被告丙○○所為，係共同涉
    犯修正前之入出國及移民法第53條第1項之在機場以交付證
    件，利用航空器運送非運送契約應載之人至他國罪嫌。
(二)、按犯罪事實應依證據認定之，無證據不得認定犯罪事實；又
    不能證明被告犯罪或其行為不罰者，應諭知無罪之判決，刑
    事訴訟法第154條第2項、第301條第1項分別定有明文。而刑
    事訴訟法上所謂認定犯罪事實之證據，係指足以認定被告確
    有犯罪行為之積極證據而言，該項證據自須適合於被告犯罪
    事實之認定，始得採為斷罪資料（最高法院29年上字第3105
    號判例意旨參照）。又認定犯罪事實所憑之證據，無論係直
    接證據或間接證據，其為訴訟上之證明，須於通常一般之人
    均不致有所懷疑，而得確信其為真實之程度者，始得據為有
    罪之認定，倘其證明尚未達到此一程度，而有合理之懷疑存
    在，復無其他調查途徑可尋，法院即應為無罪之判決（最高
    法院76年台上字第4986號判例意旨參照）。
(三)、公訴人認被告丙○○涉犯上開罪嫌，無非係以：1.被告丙○○於警詢、偵查之供述。2.同案被告戊○○於警詢之陳述。
    3.證人洪婕於偵查之證述、證人即大陸地區人士吳夏豐於
      於警詢之陳述。4.澳洲簽證服務處函1 紙。5.護照申請書
      、電子簽證申請書、旅客自帶護照證件確認書、國外旅遊
      定型化契約、領隊委任契約書、領隊借調同意書、住房表
      、登機證影本、胡之安及甲○○護照影本、長榮航空公司
      BR315 號班機旅客名單等，資為論據。
(四)、訊據被告丙○○堅詞否認有何收在機場以交付證件，利用航
    空器運送非運送契約應載之人偷渡至他國之犯行，辯稱：我
    跟戊○○在咖啡廳碰面，戊○○問我要不要去澳洲玩，我有
    接到戊○○朋友的來電，我就一起把名字報上去，護照是戊○○朋友寄來的，我是單純去玩的等語。
(五)、經查：
 1、證人即共同被告戊○○於警詢時雖供稱：丙○○招攬胡之安
    、吳建興等語（見偵卷B第37頁）、於偵查時供陳稱：96年
    底與丙○○共同犯案過1件等語（見偵卷B第57頁），惟公訴
    人就此質之證人戊○○，其於本院審理時結證稱：我不知道
    要如何去界定說到底是我招攬的，還是丙○○招攬的，因為
    實際上我們是算在一起，總共8個人才有辦法去跟可樂旅行
    業要求我要當領隊，我們對可樂旅遊只有單一個窗口，就是
    一個旅行社而已，不可能是我報可樂旅遊4個人，丙○○報4
    個人，我們透過一個旅行社報8個人才算，所以我不知道這
    個界定在哪裡。又稱：我說96年底曾與丙○○共同犯過1件
    就是指這件，我跟丙○○事前都不知道，丙○○只是被蘇先
    生要求幫忙報名而已等語（見本院訴字卷第80、91頁），復
    觀之證人戊○○於偵查中亦稱：本件是因為蘇貴盛拿2本護
    照叫我幫忙報名參加澳洲團，我忘了是甲○○或胡之安中的
    哪一個人，另外一個人的名字我忘了。丙○○是幫我報名等
    語（見偵卷B第57頁），核與其於本院審理時結證稱：蘇貴
    盛知道我要去澳洲，蘇貴盛有2個客人要跟我一起去澳洲，
    我就請蘇貴盛直接跟丙○○聯絡，請丙○○報名等語（見本
    院訴字卷第79頁）相符；證人即康福旅行社員工洪婕於警
    詢、偵查時亦稱：丙○○有向我表示此團的團員皆是由戊○○招攬提供的等語（見偵卷A 第26、133 頁），足見證人戊○○於偵查時所稱與被告丙○○共同犯案過1 件乃係順著偵
    查檢察官之提問而為之回答，意旨與被告丙○○共同涉犯本
    案，且關於胡之安、吳建興2 人報名參加澳洲團一事，確係
    同案被告蘇貴盛透過證人戊○○委由被告丙○○所報名，而
    非被告丙○○致行招攬之情，堪可認定。
 2、證人即大陸地區人民吳夏豐於警詢時稱：8月1日於香港機場
    依照小王的指示自行辦妥前往越南的登機手續後出境。在通
    過香港證照查驗後我便將前往越南的登機證撕毀並於查驗櫃
    檯不遠處等候。過幾分鐘又一名男子趨前將2張前往臺灣的
    來回登機證給我，我依照指示將我的大陸護照交付給該男子
    ，之後我便登機前往臺灣。約下午5點多抵達臺灣後我依照
    先前小王的指示走至第二航廈轉機室上樓等候，等到約接近
    晚間9點便有一名男子趨前給我1本署名胡之安的中華民國護
    照及1張前往澳洲布里斯本的登機證，並指示我該如何前往
    登機門登機。我拿到登機證便獨自前往登機門登機等語（見
    偵卷A第23頁），然據其上開所證內容，僅能證明於證人吳
    夏豐於96年8月1日當日，確有領取胡之安之中華民國護照及
    前往澳洲布里斯本之登機證之事實；而卷附之胡之安、同案
    被告甲○○護照申請書、電子簽證申請書、共同被告丁○、
    同案被告甲○○旅客自帶護照證件確認書、國外旅遊定型化
    契約書範本、領隊委任契約書、領隊借調同意書、住房表、
    登機證影本、胡之安及同案被告甲○○護照影本、長榮航空
    公司BR31 5號班機旅客名單等資料（見偵卷A第28至32、38
    至44、54至56、62、63、74、138頁），至多亦僅能證明被
    告丙○○確有應共同被告戊○○之邀約與其幼女，參加東澳
    海豚島6日遊旅行團，且其團員名單尚有胡之安、同案被告
    甲○○、共同被告丁○等人，由共同被告戊○○擔任該團之
    領隊，且由其負責住宿房間之安排等情，悉不能以之遽認被
    告丙○○涉有本案起訴之犯行。
 3、末查，公訴意旨另執被告丙○○將自己及其女兒安排與胡之
    安同宿同一旅館房間，而認被告丙○○涉犯本案，然被告丙○○於本院審理時稱：我基於做韓國當地的旅遊經驗，旅客
    的姓名，我會把女生的姓名放在上面，男生的姓名放在下面
    ，如果是碰到單男單女，基於我的經驗，領隊是男的，導遊
    是男的，我就會讓領隊跟導遊睡在一起，領隊的房間就讓出
    來給客人睡，如果我是單女，領隊的房間就會讓給我。我這
    樣安排房間沒有其他的用意，都是依照上述規則處理，本件
    領隊是我們安排的，到外站，導遊是男生，領隊是男生，這
    樣就很好處理等語（見本院訴字卷第173頁），復質諸共同
    被告戊○○於本院審理時稱：「（問：剛剛丙○○說，因為
    你是領隊，所以會把你的房間讓出來，讓你去跟導遊睡，這
    種處理方式是否合理？）是的。（問：領隊都會去跟導遊睡
    ？）如果領隊剛好一個人就會去跟導遊睡，但是如果導遊住
    在當地，就不會，所以不一定有導遊的房間可以讓領隊跟導
    遊一起睡。（問：正常的安排是否吳建興、胡之安安排一個
    房間，然後丙○○跟她女兒一起睡，但是因為小孩子不佔房
    ，所以丙○○變成單女，所以必須為了她再多分配一個房間
    ，這個費用可樂旅遊要付？）應該是，但是可樂旅遊可能再
    去招一個單女跟她睡同一個房間。」等語（見本院訴字卷第
    175及其反面頁），揆之住宿分配表，被告丙○○所分配之
    住宿團員名單僅8名即其及張易安、吳建興、戊○○、劉晉
    宇、胡之安、鄭至玉、鄭安妮等人，而鄭至玉、鄭安妮為一
    家人，無庸自疑當安排於同一房間。又被告丙○○與共同被
    告戊○○皆攜帶各一名幼子、幼女，衡情，幼童不佔床位，
    自出現被告丙○○、共同被告戊○○成單男、單女之情況，
    然被告丙○○與共同被告戊○○即為熟識，且同為已婚單親
    人士，如安排於同一房間，對渠等2人難免互有疙瘩；抑者
    ，縱被告丙○○將胡之安、吳建興分開安排與其、共同被告
    戊○○同一房間，有其可議之處，但住宿之安排本可至旅館
    現場分房時再行調配、更動，實屬常態，則自不能單以該住
    宿表之分配而驟為被告丙○○不利之認定，況遍查全卷，並
    無任何積極證據足以證明被告丙○○與共同被告戊○○、丁○有何特別往來情形，或特殊情誼存在，或受有特別之利益
    ，被告丙○○無由甘冒擔負刑責，而與共同被告戊○○、丁○共同為本案在機場以其他方法利用航空器運送非運送契約
    應載之人至他國行為可言，職是，益徵被告丙○○上開所辯
    應屬非虛，非不可採信。
(六)、綜上事證，實無法僅憑上開公訴意旨論罪依據，即遽認被告
    丙○○有公訴人所指之在機場以其他方法利用航空  器運送
    非運送契約應載之人至他國犯行，此外，復查無其他積極之
    證據足資認定被告丙○○涉有公訴人所指之上開犯行，既不
    能證明被告丙○○犯罪，根據「罪證有疑，利於被告」之證
    據法則及首揭法條、判例要旨，應諭知被告丙○○無罪之判
    決，以免冤抑。
據上論斷，應依刑事訴訟法第299條第1項前段、第301條第1項，
修正前入出國及移民法第53條第1項，刑法第11條前段、第2條第
1項前段、第28條、第41條第1項前段，判決如主文。
本案經檢察官簡方毅到庭執行職務。
中    華    民    國    98    年    12    月    14    日
                  刑事第十一庭  審判長法  官  蔡榮澤
                                      法  官  吳宗航
                                      法  官  汪曉君
以上正本證明與原本無異。
如不服本判決應於收受判決後10日內向本院提出上訴書狀，並應
敘述具體理由。其未敘述上訴理由者，應於上訴期間屆滿後20日
內向本院補提理由書 (均須按他造當事人之人數附繕本)「 切勿
逕送上級法院」。
                                      書記官  楊晴文
中    華    民    國    98    年    12    月    14    日
附錄本案論罪科刑法條：
修正前入出國及移民法第53條第1項
在機場、港口以交換、交付證件或其他非法方法，利用航空器、
船舶或其他運輸工具運送非運送契約應載之人至他國者，處三年
以下有期徒刑、拘役或科或併科新臺幣一百萬元以下罰金。

司法院資訊處製作；財團法人民間司法改革基金會備份。
